臺灣臺中地方法院民事判決　九十三年度婚字第一五○八號
　　原　　　告　甲○○
　　被　　　告　乙○○
右當事人間請求離婚事件，本院於民國九十三年十月二十六日言詞辯論終結，判決如
左：
    主      文
准原告與被告離婚。
訴訟費用由被告負擔。
    事實及理由
壹、按關於認諾效力之規定，於婚姻事件，不適用之。關於訴訟上自認及不爭執事實
    之效力之規定，在撤銷婚姻、離婚或夫妻同居之訴訟，於撤銷婚姻、離婚或拒絕
    同居之原因事實，不適用之。民事訴訟法第五百七十四條第一項前段、第二項前
    段分別定有明文。是被告就本件訴訟為認諾及訴訟上自認或不爭執事實，不生訴
    訟上效力，自不得本於其認諾及訴訟上自認或不爭執事實，為其敗訴之判決，合
    先敘明。
貳、原告主張：兩造婚姻關係存續中。婚後兩造生活尚和諧，然兩造因個性不合、價
    值觀不同，時有爭吵；加以原告與公婆因彼此關係不佳，被告雖提出改善的方式
    ，但僅要求原告配合，被告則未配合，而公婆因年老改變有限，致原告後來放棄
    溝通及改善與公婆關係，兩造時為此冷戰長達一個多月，自民國八十六年起益形
    嚴重，被告因而主動表明願與原告離婚，為原告所拒。自九十年三月份起，被告
    搬離兩造住處，離家後偶而返家拿東西或睡覺。分居期間，兩造即無性生活，並
    無任何交集，偶而被告返家拿東西時，恰巧碰到原告及子女用餐，被告雖應原告
    之邀一起吃飯，但用餐之際兩造亦無交談。因認被告無維持婚姻之意願，故未試
    過婚姻諮商或其他方式改善兩造婚姻狀態，兩造感情破裂，婚姻已生破綻，可歸
    責於被告，爰依民法第一千零五十二條第二項規定請准離婚等語。並聲明：如主
    文所示。
參、被告則以：兩造婚姻關係存續中。婚後因原告與公婆關係不睦，原告對被告父母
    總是冷言冷語，全無為人媳婦應有之態度，經溝通多年，原告不願改變態度，爭
    吵或冷戰時而發生，被告因而請求與原告離婚，因對子女親情行使意見不一，致
    未能離婚。嗣被告考量兩造冷戰氣氛對子女是種傷害，因而遷出居於公司備勤宿
    舍。分居期間，偶有返家拿東西，遇原告與子女用餐時，會共同用餐，但與原告
    並無交談。因認兩造已走到此種地步，加上兩造個性不合、價值觀差異大，婚姻
    諮商已無幫助，婚姻已生破綻，可歸責於兩造等語。並聲明：同意離婚。
肆、本件經與兩造整理爭點結果，兩造爭執與不爭執之事項如次：
一、兩造不爭執之事實
（一）兩造於七十五年十一月二十日結婚，婚後育有子女黃啟泯、黃佳慧。
（二）婚後因原告與公婆相處問題未能解決，被告曾提議離婚，嗣因故未能離婚。
（二）被告自九十年三月份起，即搬離兩造住處，離家後偶而會返家拿東西或睡覺。
      分居期間，兩造即無性生活，並無任何交集，偶而被告返家拿東西時，恰巧碰
      到原告及子女用餐，被告雖應原告之邀一起吃飯，但用餐之際兩造亦無交談。
      九十年三月份即搬出家後，兩造即告分居迄今，分居期間並無性生活。
二、兩造爭執之事實
（一）被告離家原因是否因原告與公婆問題未能解決？
（二）兩造婚姻是否已生破綻？可歸責於何人？
伍、法院之判斷
一、被告離家原因緣於原告與公婆問題未能解決，兩造均無過失。
    原告主張其曾為改善與公婆關係，而接受被告提議改變公婆態度，然被告及被告
    之母未配合改變原來態度，為被告所否認，並辯稱：被告既提出解決婆媳問題，
    自己不可能不配合，而被告也曾與母親溝通，希望母親對原告態度要改變，母親
    也儘量做，但原告改變少之又少等語。參酌兩造及被告之母為改善婆媳關係，所
    受之努力，是否有誠意，或對方改善程度為他造所能接受，涉及兩造及彼此之生
    活習慣、學歷、過去關係等主觀認知，而被告既夾在父母與原告之間，其既提出
    改善方案，自當配合，僅因彼此認知有異，難認兩造所指他造或被告之母態度改
    變之情形，何者對錯。
二、按民法第一千零五十二條第二項規定：有前項以外之重大事由，難以維持婚姻者
    ，夫妻之一方得請求離婚，但其事由應由夫妻之一方負責者，僅他方得請求離婚
    。立法旨趣在符合現代多元化社會之需要，使裁判離婚之事由較富彈性，當婚姻
    破裂時，夫妻已無共同生活之實質時，即得請求離婚。又婚姻如有難以維持之重
    大事由，於夫妻雙方均須負責時，應比較雙方之有責程度，僅責任較輕之一方，
    得向責任較重之他方請求離婚，如雙方之有責程度相同，則雙方均得請求離婚，
    以符公平 (最高法院九十年度台上字第一六三九號判決意旨參照)。本件兩造婚
    後因原告與公婆關係不睦，加上兩造個性不合、價值觀落差大，彼此在改善婆媳
    問題上未能滿意，時有冷戰情事，被告因而提出離婚請求，嗣原告不同意而作罷
    。為減少兩造冷戰氣氛影響子女，被告於九十年三月間搬出住處，改住公司宿舍
    ，三年來未有性生活，分居期間兩造僅於被告偶而返家拿東西時碰面，見面縱留
    下用餐，兩造亦無言語交談，加上兩造均認彼此個性不合、價值觀落差大，婚姻
    已無法維持，亦未嘗試婚姻諮商或其他幫助方式解決兩造婚姻困境，已如前述。
    顯然兩造怠於努力及無心維護兩造之婚姻幸福和諧，渠等之間僅存夫妻之名，而
    無夫妻之實。依社會上一般觀念為體察，任何人處於兩造同一境況，均難期待婚
    姻之繼續，婚姻已生破綻，有難以維持婚姻之重大事由。依其情事，被告離家，
    既係緣於婆媳問題，兩造個性及價值觀不同所致，離家後彼此未為聞問，應認可
    歸責於兩造，可歸責程度相當。揆諸前揭說明，原告依民法第一千零五十二條第
    二項規定請求離婚，洵屬正當，應予准許。
三、本件事證已臻明確，兩造其餘有關被告外遇、被告未給付生活費等事實之攻擊防
    禦方法及舉證，於本件事實之認定及訴訟結果不生影響，茲不一一論列，併為敘
    明。
陸、訴訟費用負擔的依據：民事訴訟法第七十八條。
中　　　華　　　民　　　國　　九十三　　年　　 十一　　月　　　 九　　　日
                                臺灣臺中地方法院家事法庭
~B法　　　官　陳學德
右為正本係照原本作成
如對本裁定抗告須於裁定送達後廿日內向本院提出上訴狀
中　　　華　　　民　　　國　　九十三　　年　　十一　　月　　　  九　　　日
~B法院書記官
